【裁判字號】    89,易,72
【裁判日期】    890411
【裁判案由】    恐嚇等
【裁判全文】
台灣士林地方法院刑事判決                            八十九年度易字第七二號
    公  訴  人  臺灣士林地方法院檢察署檢察官
    被      告  甲○○
右列被告因恐嚇等案件，經檢察官提起公訴（八十八年度偵字第八五九六號），本院
判決如左：
    主  文
甲○○連續乘他人急迫貸與金錢，而取得與原本顯不相當之重利，累犯，處拘役伍拾
日，如易科罰金以佰元折算壹日。扣案之行動電話壹具（含行動電話ＳＩＭ卡壹張
，電話號碼為0000000000號）及客戶名單貳張、單頁聯絡電話紙貳張均沒
收之。又以加害身體之事，恐嚇他人致生危害於安全，累犯，處拘役伍拾日，如易科
罰金以佰元折算壹日。應執行拘役玖拾日，如易科罰金以佰元折算壹日，扣案之
行動電話壹具（含行動電話ＳＩＭ卡壹張，電話號碼為0000000000號）及
客戶名單貳張、單頁聯絡電話紙貳張均沒收之。
    事  實
一、甲○○前於民國八十五年間因犯妨害自由罪，經臺灣臺中地方法院判處有期徒刑
    二月確定，已於八十五年九月十七日易科罰金執行完畢。(一)詎其仍不知悔改，竟
    基於概括犯意，自八十八年五月初起，在中國時報、聯合報刊登廣告，並以（○
    二）00000000號電話轉接至其所有之0000000000號行動電話
    ，作為與客戶聯絡方式，提供資金借予社會上急需用錢之不特定人士，以賺取高
    額利息。適丙○○因用其姪女丁○○名義，以貸款方式購買車號ＤＲ－八八四○
    號自小客車，嗣為支付購車頭期款而急需用錢，乃利用上開聯絡方式，而與甲○○約定於八十八年五月三十一日，在臺北市○○路○段三三四號某泡沫紅茶店內
    見面，甲○○遂乘丙○○需款急迫之際，貸與丙○○新台幣（下同）十萬元，並
    約定以十天為一期，每期利息二萬元，折合月息高達六十分，並預扣利息二萬元
    ，實際交予丙○○八萬元，且要求丙○○簽發面額三萬元之本票二張、四萬元本
    票一張、買賣契約書乙張、空白收據三張（一式三聯）；丙○○之姪子丁○○則
    以保證人地位簽發面額十萬元之本票乙張、讓渡書、買賣契約書各乙張、空白收
    據三張（一式三聯），及丙○○、丁○○合簽之汽車買賣合約書乙份，連同丙○○之身分證影本、丁○○之行車執照影本各乙張，交予甲○○作為借款擔保；復
    先後於同年六月十日及六月二十日向丙○○各收取利息二萬元，連同預扣利息在
    內，共取得利息六萬元，而取得與原本顯不相當之重利。甲○○後於八十八年七
    月二十日，乘戊○○急需用錢之際，以同一方式借款二萬五千元予戊○○，約定
    以十天為一期，每期利息五千元，折合月息高達六十分，並預扣利息五千元，實
    際交予戊○○二萬元，並要求戊○○提供國民身分證及戶口名簿影本各乙紙、面
    額二萬五千元之本票乙紙作為借款擔保，事後甲○○曾再向戊○○收取乙期利息
    五千元，共計取得利息一萬元，而取得與原本顯不相當之重利。復於八十八年八
    月十九日，乘乙○○急需用錢之際，而以換票方式，由乙○○持發票日為同年九
    月十九日、面額為十萬元之客票向甲○○借款十萬元，約定以一個月為期，每期
    利息二萬元，折合月息二十分，並預扣利息二萬元，而簽發其所有發票日為同年
    八月十九日、面額八萬元之現金支票予乙○○，而取得與原本顯不相當之重利。
    (二)另甲○○因丙○○事後無力償還本金及利息，竟基於恐嚇之故意，於同年七月
    二十八日，在台北市○○路之某餐廳內，打電話至丙○○所有之0000000
    000號之呼叫器，丙○○回電給甲○○時，甲○○即向丙○○恫稱：若不還錢
    ，會有人去毆打她，要給她好看等語，而以危害身體之事恐嚇丙○○，致丙○○
    心生畏懼，致生危害於安全。後因丙○○遭甲○○恐嚇而心生畏懼，乃於同年八
    月十六日中午十一時五十五分向警方報案，並依警方指示與甲○○相約在德明商
    專校門口見面．嗣於同日下午六時三十分，甲○○委請不知情之溫瑞發協助指路
    至臺北市○○區○○路一段五六號德明商專前，欲向丙○○收取本利時，為警當
    場查獲而循線查知上情，並扣得行動電話二具（含行動電話ＳＩＭ卡二張）、上
    開本票四張、身分證、行車執照影本各乙張、買賣契約書二張、汽車買賣合約書
    、讓渡書各乙張、空白收據六張、客戶名單二張、單頁聯絡電話紙十七張（起訴
    書誤為十八張）及報紙廣告乙張。
二、案經臺北市政府警察局移送臺灣士林地方法院檢察署檢察官偵查起訴。
    理  由
一、右揭犯罪事實，業據被告甲○○於本院審理時自白不諱，核與證人即被害人丙○○、戊○○及證人丁○○分別到庭證述之情節大致相符，被告自白核與事實相符
    ，尚堪採信。至被害人丙○○雖於警訊及偵查時指稱其先後於同年五月十日、二
    十日、三十日、六月九日、十八日、二十八日、七月十八日共支付利息十四萬元
    予被告甲○○云云；惟被告已堅決否認上情，辯稱：八十八年五月三十一日前開
    車輛過戶登記予丁○○當日即為丙○○向伊借款之日期，伊除預扣利息二萬元外
    ，僅再於同年六月十日、六月二十日各收取利息二萬元，並未收取利息十四萬元
    等語。查被害人丙○○嗣於本院審理時已自承被告除預扣利息外，僅再向其收取
    二期利息，借款日期應係八十八年五月三十一日等情無訛，核與被告所辯上情相
    符；況卷附之前開行車執照發照日期確為八十八年五月三十一日，亦經本院查核
    屬實，足見被告及被害人丙○○所稱借款日期為八十八年五月三十一日乙節屬實
    。是被害人丙○○既於八十八年五月三十一日始向被告借款，則丙○○前於警訊
    及偵查時所述其自八十八年五月十日起即陸續支付七期利息共十四萬元云云，即
    與事實不符，應屬虛妄而不足採，益證被告所辯上情為真，堪予認定。另丙○○
    、戊○○、乙○○等人向被告借款之利息，換算月息約高達二十分至六十分，且
    於交付款項時均先預扣利息，被害人丙○○、戊○○等人事後亦依約支付高利等
    情，亦據被告及被害人丙○○、戊○○分別供述無誤，是被告確已取得與原本顯
    不相當之重利至明。再佐以被害人丙○○等人願以月息二十分至六十分之高利向
    被告貸款，若非渠等因急需用錢，豈甘受此重利剝削之理，是渠等於貸款當時確
    係處於急迫之狀態下始出此下策，至為灼然。此外，復有扣案之行動電話二具（
    含行動電話ＳＩＭ卡二張）、上開本票四張、身分證、行車執照影本各乙張、買
    賣契約書二張、汽車買賣合約書、讓渡書各乙張、空白收據六張、客戶名單二張
    、單頁聯絡電話紙十七張（起訴書誤為十八張）及報紙廣告乙張可資佐證，本件
    事證明確，被告犯行洵堪認定，應依法論科。
二、核被告所為，係犯法第三百四十四條重利罪及刑法第三百零五條之恐嚇危害安全
    罪。被告先後多次重利犯行，時間緊接，方法相同，觸犯構成要件相同之罪，顯
    係基於概括犯意為之，為連續犯，應依刑法第五十六條之規定以一罪論，並加重
    其刑。又被告所犯上開二罪間，犯意各別，罪名不同，應予分論併罰。另公訴人
    起訴事實雖未敘及被告借款予乙○○部分之重利犯行，然該部分事實既與公訴人
    前揭起訴有罪之重利犯行有連續犯之裁判上一罪關係，應為起訴效力所及，本院
    自應併予審理，附此敘明。查被告有事實欄所載之犯罪科刑執行情形，有臺灣高
    等法院檢察署刑案紀錄簡覆表及本院被告全國前案紀錄表各乙份在卷可稽，其受
    有期徒刑之執行完畢後，五年以內再犯最重本刑為有期徒刑以上之本罪，為累犯
    ，應依刑法第四十七條之規定，遞加重其刑。爰審酌被告犯罪之動機、目的、手
    段，及其品行、生活狀況、智識程度、犯罪所生之損害，及犯罪後坦承犯行，知
    所悔改等一切情狀，量處如主文所示之刑，並諭知易科罰金之折算標準，併定其
    應執行之刑。扣案之行動電話乙具（含行動電話ＳＩＭ卡乙張，電話號碼為00
    00000000號）及客戶名單二張（即偵查卷第三三頁）、單頁聯絡電話紙
    二張（即偵查卷第四十頁之左側二張）係被告供犯罪所用之物，且為被告所有等
    情，業據被告供承在卷，均應依刑法第三十八條第一項第二款規定宣告沒收。至
    扣案之行動電話乙具（含行動電話ＳＩＭ卡乙張、電話號碼為00000000
    00號）、單頁聯絡電話紙共十五張（即偵查卷第四十頁右下方乙張及第四一至
    四四頁共十四張）雖為被告所有，惟非被告供犯罪所用之物，亦經被告陳明在卷
    ，依法自不得宣告沒收。另扣案之前開本票四張、身分證、行車執照影本各乙張
    、買賣契約書二張、汽車買賣合約書、讓渡書各乙張、空白收據六張皆係由丙○○及丁○○交予被告作為借款擔保，非屬被告所有；而報紙廣告乙張亦係丙○○
    所提出，非為被告所有，已經被告供明無誤，依法皆不得宣告沒收，併此敘明。
據上論斷，應依刑事訴訟法第二百九十九條第一項前段、刑法第五十六條、第三百四
十四條、第三百零五條、第四十七條、第五十一條第六款、第四十一條、罰金罰鍰提
高標準條例第一條前段、第二條，判決如主文。
本案經檢察官黃惠玲到庭執行職務
中      華      民      國      八十九    年      四      月    十一    日
                                      台灣士林地方法院刑事第一庭
                                          法  官  陳  章  榮
右正本證明與原本無異。
如不服本判決，應於判決送達後十日內，向本院提出上訴狀。
                                          書記官  劉  提  幸
中      華      民      國      八十九    年      四      月    十四    日
附錄本案論罪科刑法條全文：
刑法第三百四十四條
  乘他人急迫、輕率或無經驗，貸以金錢或其他物品，而取得與原本顯不相當之重利
  者，處一年以下有期徒刑、拘役或科或併科一千元以下罰金。
刑法第三百零五條
  以加害生命、身體、自由、名譽、財產之事恐嚇他人，致生危害於安全者，處二年
  以下有期徒刑、拘役或三百元以下罰金。


司法院資訊處製作；財團法人民間司法改革基金會備份。
